臺灣桃園地方法院小額民事判決
110年度壢小字第902號
原      告  王閎彥  
訴訟代理人  王堯之  

被      告  蔡秉達


            梁育琟  
上列當事人間請求返還借款事件，本院於民國111 年3 月3日言
詞辯論終結，判決如下：
    主    文
被告蔡秉達應給付原告新臺幣34,000元，及自民國110年9月7日
起至清償日止，按年息5％計算之利息。
原告其餘之訴駁回。
訴訟費用新臺幣1,000元由被告蔡秉達負擔新臺幣340元，餘由原
告負擔。
本判決原告勝訴部分得假執行。
    事實及理由
壹、程序事項
一、按訴狀送達後，原告不得將原訴變更或追加他訴。但擴張或
    減縮應受判決事項之聲明者，不在此限，民事訴訟法第255
    條第1 項但書第3 款定有明文。經查，本件原告起訴時原聲
    明：被告應連帶給付原告新臺幣（下同）84,500 元，及自
    民國101年5月24日起自清償日止，按年息5％計算之利息；嗣
    於本院審理中變更聲明為：被告應連帶給付原告100,000 元
    ，及自101年10月20日起至清償日止，按年息16％計算之利息
    （見本院卷第66頁），核原告所為係擴張應受判決事項之聲
    明，依上揭規定，應予准許。
二、被告經合法送達，均無正當理由未於最後言詞辯論期日到場
    ，經核無民事訴訟法第386 條各款所列情形，爰依原告聲請
    ，由其一造辯論而為判決。
貳、實體事項
一、原告主張：被告蔡秉達前向被告借款100,000元，約定清償
    日為97年9月5日，雙方約定被告蔡秉達應支付借款利息予原
    告，故簽立門牌號碼桃園市○○區○○○街00號3樓套房開發案件
    合約（下稱系爭合約）約定利息以年息16％計算，被告蔡秉
    達除簽發票面金額100,000元之本票供擔保外，更邀被告梁
    育琟為系爭合約之擔保人。後被告蔡秉達僅返還利息66,000
    元，尚有本金100,000元未返還，為此，爰依消費借貸之法
    律關係提起本件訴訟等語。並聲明：被告應連帶給付原告10
    0,000 元，及自101年10月20日起至清償日止，按年息16％計
    算之利息。
二、被告則以：
(一)被告梁育琟：該套房為其所有，被告蔡秉達幫忙畫套房的設
    計圖，系爭合約上之簽名非其親簽，印章也不是其所有等語
    ，資以抗辯。並聲明：原告之訴駁回。
(二)被告蔡秉達未於言詞辯論期日到場，亦未提出準備書狀作何
    聲明或陳述。
三、本院之判斷：
(一)原告得向被告蔡秉達請求返還借款34,000元：
　1.按稱消費借貸者，謂當事人一方移轉金錢或其他代替物之所
    有權於他方，而約定他方以種類、品質、數量相同之物返還
    之契約；借用人應於約定期限內，返還與借用物種類、品質
    、數量相同之物，未定返還期限者，借用人得隨時返還，貸
    與人亦得定1 個月以上之相當期限，催告返還，民法第474 
    條第1 項、第478 條分別定有明文。次按當事人主張有利於
    己之事實者，就其事實有舉證之責任，民事訴訟法第277 條
    前段定有明文。是民事訴訟如係由原告主張權利者，應先由
    原告負舉證之責，若原告先不能舉證，以證實自己主張之事
    實為真實，則被告就其抗辯事實即令不能舉證，或其所舉證
    據尚有疵累，亦應駁回原告之請求。
　2.原告主張被告蔡秉達向其借款100,000元，其於96年6月7日
    提領現金100,000元交付被告蔡秉達等情，並提出系爭合約
    、本票及第一銀行存摺存款交易明細等件為證（見本院卷第
    6、7頁、第37至50頁），其中本票可證明原告與被告蔡秉達
    間成立借貸之法律關係，借款金額為100,000元之事實。至
    原告稱雙方已約定借款利息為年息16％，並於系爭合約上以
    紅利為名目等語，經查，系爭合約及附表所載「分紅：以96
    年9月1日，開始計算分紅，分紅方式請參照附件中」、「資
    金運用說明：…4.房屋持有期間保障分紅16％，房屋買賣時間
    與價格皆由屋主蔡耀鴻主導，股東不得異議。」、「股東分
    紅方式：…4.分紅從96年9月1日開始計算，分紅採匯款方式
    。5.第一期匯款日為96年12月5日，金額均為4,000元整。第
    二期匯款日為97年3月5日，金額均為4,000元整。第三期匯
    款日為97年6月5日，金額均為4,000元整。第四期匯款日為9
    7年9月5日，金額均為4,000元整。並於97年9月5日歸還本金
    ，100,000元整。」等節，可認系爭合約係約定係「資金分
    紅」，難以據此認定原告與被告蔡秉達間有就借款約定利息
    及年息16％計算之依據，原告復未提出其他證據以實其說，
    則其陳稱原告與被告蔡秉達間約定借款利息為年息16％等語
    ，尚乏所據，礙難憑採。又原告既陳稱被告蔡秉達前已返還
    66,000元等語（見本院卷第66頁反面），且未能證明該66,0
    00元之款項為雙方約定之利息，則前揭款項僅可認定係被告
    蔡秉達返還之借款本金，從而，被告蔡秉達尚欠原告之借款
    應為34,000元（計算式：100,000元－66,000元＝34,000元）
    。基此，原告請求被告蔡秉達償還34,000元之借款，為有理
    由，逾此範圍之請求，即屬無據。再原告就借款利息之請求
    ，揆諸上開說明，亦僅於催告期間屆滿之翌日即起訴狀繕本
    送達翌日即110 年9 月7日起（見本院卷第59頁），按法定
    利率5 ％計算之遲延利息之範圍內，為有理由。
(二)原告不得向被告梁育琟請求返還借款：
　　原告稱被告梁育琟為本件借款之擔保人，應與被告蔡秉達連
    帶給付借款等語，固提出系爭合約為證（見本院卷第7頁）
    ，參酌系爭合約所載，其上擔保人欄位有「梁育琟」之簽名
    字跡及印文，但字跡模糊不清，且經被告梁育琟所否認為其
    親簽，是原告仍應就系爭合約為被告梁育琟親自簽署一節負
    舉證之責。又原告於審理時自陳系爭合約正本已經遺失等語
    （見本院卷第67頁），而無法證明系爭合約之形式真正。況
    且，系爭合約係就套房開發投資案所協議擬定，甚難認被告
    梁育琟有為被告蔡秉達就本件借款為擔保之意，故原告主張
    被告梁育琟應就被告蔡秉達所積欠借款負連帶責任，即屬無
    據，應予駁回。
四、綜上所述，原告依消費借貸之法律關係請求被告蔡秉達給付
    34,000元，及自起訴狀繕本送達翌日即110年9月7日起至清
    償日止，按年息5 ％計算之利息，為有理由。逾此範圍之請
    求，則屬無據，應予駁回。
五、本件係依民事訴訟法第436 條之8 第1 項適用小額程序所為
    被告部分敗訴之判決，依同法第436 條之20規定，爰依職權
    就被告敗訴部分為假執行之宣告。
六、本件事證已臻明確，兩造其餘攻擊防禦方法及所提證據，核
    與判決結果不生影響，爰不逐一論述，併此敘明。
七、訴訟費用負擔之依據：民事訴訟法第79條。並依職權確定訴
    訟費用額如主文第3 項所示。
中　　華　　民　　國　　111 　年　　3 　　月　　30　　日
                  中壢簡易庭      法  官  張得莉
以上為正本係照原本作成。
如不服本判決，應於送達後20日內，向本院提出上訴狀並表明上
訴理由，如於本判決宣示後送達前提起上訴者，應於判決送達後
20日內補提上訴理由書（須附繕本）。
如委任律師提起上訴者，應一併繳納上訴審裁判費。
中　　華　　民　　國　　111 　年　　3 　　月　　30　　日
                                  書記官  鄭涵勻